【裁判字號】    91,易,1025
【裁判日期】    920307
【裁判案由】    詐欺
【裁判全文】
臺灣彰化地方法院刑事判決                        九十一年度易字第一二五號
    公  訴  人  臺灣彰化地方法院檢察署檢察官
    被      告  乙○○  男  三.
右列被告因詐欺案件，經檢察官提起公訴 (九十年度偵續字第三四號)，本院判決如
左：
    主  文
乙○○意圖為自己不法之所有，以詐術使人將本人之物交付，處有期徒刑陸月，如易
科罰金，以參佰元折算壹日。
    事  實
一、乙○○與甲○○二人原係舊識，乙○○自民國八十年十月間，受聘於內政部警政
    署保安警察第四總隊福利餐廳（設彰化縣彰化市○○路○段三八三號，下簡稱保
    四餐廳），擔任經理時，甲○○即時而前去消費，後乙○○於八十一年三月間接
    手該餐廳之經營權，每月營業額達新台幣（下同）二百餘萬之多，營業利潤有二
    十萬元至四十萬元之譜，乙○○因此而在外揮霍，並企思到中國大陸地區拓展業
    務，而於八十一年五月到八十二年五月間，先後出入大陸地區有六次之多；後於
    八十一年九月底，乙○○基於為自己不法所有之意圖，簽發一紙其本人為發票人
    、票面金額一百萬元、票號不詳之支票交與甲○○，佯稱其急需調借現金以支付
    餐廳員工薪資，約一星期後即會返還，甲○○因見乙○○之餐廳生意很好而信以
    為真，致陷於錯誤而交付一百萬元與乙○○收受，詎屆期後，乙○○並未還款，
    且上開支票屆期提示亦未獲付款，甲○○即向乙○○索討欠債，惟乙○○為拖延
    時間，另簽發其本人為發票人、票面金額為一百萬元之支票一紙（票載發票日：
    八十一年十一月二十二日，付款人：彰化市第五信用合作社中興分社，票據號碼
    ：0000000號）交與甲○○，以換回原來之支票，然該紙支票到期後，仍
    未能兌領而遭退票，乙○○並因此避不見面，且自八十一年七月間起至八十二年
    一月間止，積欠餐廳菜商貨款達三百三十六萬元未付，後又積欠餐廳員工薪水約
    一個半月（每月員工薪資約八十萬元），並於八十二年十二月六日捲款潛逃至中
    國大陸地區，直至八十七年二月十二日始因無以營生而返回台灣。
二、案經甲○○訴請臺灣彰化地方法院檢察署檢察官偵查起訴。
    理  由
一、訊據被告乙○○固不否認其於經營保四餐廳期間，餐廳每月之利潤約有二十萬元
    至四十萬元之多（見九十年度偵續字第三四號偵查卷第十六頁反面），且其確曾
    於八十一年九月底，持其本人之上開支票向告訴人甲○○調借一百萬元未還，其
    後並跑到中國大陸地區之事實，惟其矢口否認有何詐欺犯行，辯稱：伊係因經營
    保四餐廳不力，導致虧損，始向告訴人借錢來支應餐廳之開銷，後因無力挽救，
    餐廳生意做不下去倒掉後，伊不得已始跑到大陸打工謀生，伊並未把資金帶往大
    陸云云。
二、惟查：被告上揭詐欺犯行，業據告訴人甲○○指述歷歷，核與證人即與被告合夥
    經營保四餐廳之丙○○、證人即當時擔任保四總隊秘書督察、兼任保四總隊福利
    委員會經理之鍾國峰結證當時保四餐廳之生意很好，每月營業額有二百多萬元，
    獲利約有二十萬元之多，但被告在外時常揮霍無度，又時常跑去大陸，並將資金
    帶走等事實大致相符，並有被告之入出境資料、餐廳與菜商協調會紀錄、乙○○
    在彰化市第五信用合作社之支票帳戶之開戶資料（帳號為0000000號，戶
    名為乙○○）、同社乙○○所開立之活存帳戶（帳號為０一七六四─五─０號，
    戶名為乙○○）之交易明細對帳單及支票退票紀錄各一份附卷可相佐證；又保四
    餐廳當時每月營收約達二、三百萬元之譜，除據證人丙○○、鍾國峰證述如前外
    ，核與該餐廳所使用之乙○○上開活存帳戶自八十一年四月十三日開戶使用時起
    至八十二年十二月間之交易明細對帳單所載，除八十一年十二月份以後之外，其
    每月存入之金額，少則一百一十餘萬元，多則二百八十餘萬元，其在八十一年八
    月份帳戶內尚結餘有二十六萬多元，至九月份確突然驟減至一萬七千多元，同年
    十月再回升至三十六萬多元，帳面上並未至負債之地步，查其支票退票紀錄，其
    至同年十一月二十三日前，亦無退票之紀錄，而被告於偵查中亦自承該餐廳之每
    月利潤約有二、三十萬元至三、四十萬元，且其無被其他人倒債，顯示當時保四
    餐廳之營收狀況尚屬正常，為何其要在九十一年九月向甲○○舉債，實有可疑；
    再依卷附被告因積欠菜商之協調會紀錄顯示，被告至八十二年三月十三日開協調
    會前，自八十一年七月分至八十二年一月二十七日為止，已積欠菜商貨款達三百
    三十六萬元之多，顯見被告在八十二年三月份前，有向菜商進了三百三十六萬元
    之貨品以因應當時餐廳營運之需求，則既有向菜商進貨，在正常情況下，即表示
    有顧客前來消費，是餐廳應有逾於所進貨款以上之營收，惟此營運之收入，非但
   未見有何相當之利潤，反而未能據以支應貨款，顯見當時餐廳之收入，必然有遭
    挪用、虧空之情形，就此，被告雖辯說其當時因經常至中國大陸地區進行業務考
    查，至未全力督導保四廳餐之業務，導致部分餐廳員工有從中牟取私利之情形云
    云，然被告就此並未能提出確切之證據資料以供本院查證，是其此之所辯，已流
    為空口，自不能將此毫無憑證之辯解，充做有利於其之認定；復查被告於八十一
    年三月間甫正式接手保四餐廳之經營權，然核其入出境資料顯示，其自八十一年
    五月間起至八十二年五月間止，短短約一年之時間內，竟出境至香港達六次之多
    ，每次出境之時間至少八天，依被告所供，其係至中國大陸地區考查業務，而其
    偵查中，甚至向檢察官表示其係至中國大陸地區訓練員工，則其既於八十一年三
    月間接手保四餐廳之經營，卻又急於往中國大陸地區尋覓投資之機會，其心態自
    非正常，而訊其當時是否資金充沛，其又答稱沒有（見本院九十二年二月十日筆
    錄），足見其當時實已有到中國大陸地區發展之企圖甚屬明顯，則對照其後積欠
    菜商貨款三百三十六萬元，積欠員工薪水逾一百萬元，又向告訴人舉債一百萬元
    ，並有數月未付保四總隊合作社之福利金每月十六萬元等等已查出之債務來看，
    其金額已逾五百萬元之多，然被告卻突於八十二年十二月間潛逃至中國大陸地區
    ，直至八十七年二月始返台，顯見其實有將資金帶往中國大陸地區，並將債務留
    在台灣之情形，雖被告另辯說其至大陸時，身上僅帶有二百元之美金，且其在大
    陸係幫證人丁○○打工云云，而本院據此傳訊證人丁○○，其固證說被告確曾在
    大陸地區幫其管理卡拉ＯＫ店，然其另證說於八十三年間，其即將其大陸之生意
    結束掉，並即返回台灣等語，則被告自八十三年間起至八十七年二月間止如何營
    生，已不得而知，而衡其既已無力在台灣生活，其又如何能期待至人生地不熟的
    大陸地區會有更好之工作機會，況其竟能僅帶二百元之美金，在大陸地區生活達
    四年多之久，並能順利買機票回台灣，以當時大陸地區之經濟情況已開始步入起
    飛階段，生活花費日益提高，人心漸趨現實等等不利之條件而言，若非有相當之
    資力，實無以在外地生活如此之久，更可佐證被告於潛逃至大陸之時，必然有相
    當之資力為後盾，是其於向告訴人借款時，必已心存日後一走了之之不法意圖至
    屬明顯，則其詐欺犯行堪予認定，應依法予以論科。
三、核被告所為係犯刑法第三百三十九條第一項詐欺罪。爰審酌被告犯罪之動機、目
    的、方法、手段、品行、所得利益、所生危害，其利用告訴人對其之信任，向其
    詐借錢財後，伺機逃往大陸地區躲藏，待資金用畢後始返回台灣，其心態及做法
    ，均值非議，及其犯後至今仍拒不返還告訴人欠款，態度不佳等一切情狀，量處
    如主文所示之刑，並諭知易科罰金之折算標準，以示懲儆。
據上論斷，應依刑事訴訟法第二百九十九條第一項前段、刑法第三百三十九條第一項
、第四十一條第一項前段、罰金罰鍰提高標準條例第一條前段、第二條，判決如主文
。
本案經檢察官黃淑媛到庭執行職務。
中      華      民      國      九十二      年      三      月    七    日
                                臺灣彰化地方法院刑事第一庭
                                    法      官  葛永輝
右正本證明與原本無異。
如不服本判決，應於送達後十日內向本院提出上訴狀( 須附繕本 )。
告訴人或被害人對於判決如有不服具備理由請求檢察官上訴者，其上訴期間之計算係
以檢察官收受判決正本之日期為準。
                                    法院書記官  施惠卿
中      華      民      國      九十二      年     三      月    七    日
刑法第三百三十九條
意圖為自己或第三人不法之所有，以詐術使人將本人或第三人之物交付者，處五年以
下有期徒刑、拘役或科或併科一千元以下罰金。
以前項方法得財產上不法之利益或使第三人得之者亦同。
前二項之未遂犯罰之。


司法院資訊處製作；財團法人民間司法改革基金會備份。
